【裁判字號】    99,家聲,27
【裁判日期】    990208
【裁判案由】    聲請同意處分遺產
【裁判全文】
臺灣彰化地方法院民事裁定  99年度家聲字第27號
聲  請  人  乙○○○
相  對  人  甲○○
上列當事人間聲請許可處分受監護人財產事件，本院裁定如下：
    主  文
准聲請人按民國九十九年一月二十一日遺產分割協議書（如附件
）之方式，處分相對人即受監護人甲○○對被繼承人蔡文明繼承
之遺產。
聲請程序費用新臺幣壹仟元由相對人負擔。
    理  由
一、按民法親屬編施行前所設置之監護人，其權利義務自施行之
    日起，適用民法親屬編之規定。其有修正者，適用修正後之
    規定；中華民國九十七年五月二日修正之民法親屬編第四章
    條文施行前所設置之監護人，於修正施行後，適用修正後之
    規定；中華民國九十七年五月二日修正民法親屬編第四章之
    規定，自公布後一年六個月施行，民法親屬編施行法第十四
    條、第十四條之二、第十四條之三亦分別定有明文。本件相
    對人甲○○於民國九十八年十月三十日經法院改定監護人為
    聲請人，有戶籍謄本及本院九十八年度監字第一六三號裁定
    暨確定證明書各一份在卷可按，係在民法親屬編第四章條文
    修正並於九十八年十一月二十三日施行前，惟依前開說明自
    應適用修正後條文之規定，先予敘明。
二、本件聲請意旨略以：相對人之父親蔡文明業於九十八年九月
    十一日死亡，嗣經鈞院以九十八年度監字第一六三號裁定改
    定聲請人為相對人之監護人，但為處分如附件所示之相對人
    對被繼承人蔡文明遺產之繼承，請鈞院同意處分相對人如附
    件之遺產分割協議書所列之方式，爰依法聲請裁定准予處分
    相對人所有如附件所示繼承之遺產等語。
三、次按監護人對於受監護人之財產，非為受監護人之利益，不
    得使用、代為或同意處分。監護人為下列行為，非經法院許
    可，不生效力：一、代理受監護人購置或處分不動產。二、
    代理受監護人，就供其居住之建築物或其基地出租、供他人
    使用或終止租賃，民法第一千一百零一條第一項、第二項分
    別定有明文。再按同一順序之繼承人有數人時，按人數平均
    繼承。但法律另有規定者，不在此限，民法第一千一百四十
    一條亦定有明文。
四、經查：
（一）聲請人主張相對人之父親蔡文明業於九十八年九月十一日
      死亡，嗣經本院以九十八年度監字第一六三號裁定改定聲
      請人為相對人之監護人。又其被繼承人蔡文明有如附件之
      遺產，業據聲請人提出戶籍謄本、本院九十八年度監字第
      一六三號裁定暨確定證明書、土地謄本、財政部臺灣省中
      區國稅局遺產稅免稅證明書、九十九年一月二十一日遺產
      分割協議書等件為證。此外經本院依職權調閱本院九十八
      年度監字第一六三號卷證查明無誤，相對人確已經本院改
      定由聲請人監護。
（二）被繼承人蔡文明死亡後，其繼承人有蔡慧如、蔡宗憲、甲
      ○○、蔡靜怡四人，有聲請人提出之戶籍謄本及財政部臺
      灣省中區國稅局遺產稅免稅證明書各一份在卷可按，是依
      前揭民法第一千一百四十一條之規定，其等應按人數平均
      繼承，然遺產分割協議書記載土地部分由案外人蔡宗憲及
      相對人各繼承二分之一，車牌號碼ＮＢ00000000
      0000陽－一三三五車一輛由相對人繼承，即案外人蔡
      慧如、蔡靜怡均拋棄繼承，相對人甲○○所繼承之遺產大
      於其應繼分。
（三）綜上所述，依聲請人提出之遺產分割協議書之方式分配被
      繼承人蔡文明之遺產，受監護人甲○○所繼承之遺產比原
      應繼分為大，應屬有利於受監護人甲○○。是聲請人之聲
      請為有理由，應予准許，爰裁定如主文所示。
五、依非訟事件法第二十一條第一項、民法第一千一百零三條第
    一項，裁定如主文。
中    華    民    國    99    年    2     月    8     日
                  家事法庭      法  官  陳秋錦
以上正本係照原本作成。
如對本裁定抗告，須於裁定送達後10日內向本院提出抗告狀。
中    華    民    國    99    年    2     月    8     日
                                書記官  陳秀娟

司法院資訊處製作；財團法人民間司法改革基金會備份。
